【裁判字號】    98,消債更,47
【裁判日期】    980706
【裁判案由】    聲請更生程序
【裁判全文】
臺灣高雄地方法院民事裁定            98年度消債更字第47號
聲  請  人  乙○○
代  理  人  甲○○
上列當事人因消費者債務清理事件聲請更生，本院裁定如下：
    主  文
聲請人乙○○自民國九十八年七月六日下午四時起開始更生程序
。
命司法事務官進行本件更生程序。
    理  由
一、聲請意旨略以：伊前與銀行訂定自用住宅貸款、房屋貸款、
    信用卡等契約，積欠債務計新台幣（下同）2,882,080 元，
    於民國95年依金融主管機關協調成立之中華民國銀行公會會
    員辦理消費金融案件無擔保債務協商機制，與債權人達成分
    期還款協議，同意自95年7月起分120期，每月繳納21,117元
    方式償還欠款（下稱系爭協商）。然伊任職於高雄市私立小
    種籽托兒所幼教老師，每月薪資20,000元，但以債務人上開
    薪資無法負擔每月無擔保協商款21,117元，況每月除生活必
    要開支之外，尚須扶養王俊皓及王俊翔2 名子女，有不可歸
    責之事由致履行顯有重大困難。又伊無擔保或無優先權之債
    務總額未逾1200萬元，復未經法院裁定開始清算程序或宣告
    破產，爰聲請准予裁定更生等語。
二、按債務人不能清償債務或有不能清償之虞者，得依消費者債
    務清理條例所定更生程序清理其債務；債務人無擔保或無優
    先權之債務總額未逾1200萬元者，於法院裁定開始清算程序
    或宣告破產前，得向法院聲請更生；債務人對於金融機構因
    消費借貸、自用住宅借款、信用卡或現金卡契約而負債務，
    在聲請更生或清算前，應提出債權人清冊，以書面向最大債
    權金融機構請求協商債務清償方案並表明共同協商之意旨；
    債務人與金融機構協商成立者，不得聲請更生或清算，但因
    不可歸責於己之事由，致履行顯有重大困難者，不在此限；
    本條例施行前，債務人依金融主管機關協調成立之中華民國
    銀行公會會員辦理消費金融案件無擔保債務協商機制與金融
    機構成立之協商，準用前項之規定。消費者債務清理條例第
    3 條、第42條第1 項、第151 條第1 項、第5 項、第6 項分
    別定有明文。
三、經查：
（一）按聲請人主張現積欠之總債務共計2,882,080 元，並曾於
      民國95年依系爭協商中，與債權人達成分期還款協議，同
      意自95年7 月起分120 期，每月繳納21,117元方式償還欠
      款乙情，有財團法人金融聯合徵信中心（下稱聯徵中心）
      專用債權人清冊、當事人信用報告回覆書、協議書及無擔
      保還款計劃各乙份在卷為憑，應認真實。惟按聲請人主張
      之總債務中，伊未就丁○○50,000元債權及丙○○10,000
      元部分舉證證明，是聲請人主張上開二筆私人債權洵無可
      採。至關於戊○○20 0,000元債權部分，聲請人雖提出轉
      帳資料以資證明，惟按該轉帳資料記載，戊○○係於94年
      10月27日將200,000 元轉帳與聲請人，與聲請人主張用以
      繳納銀行利息，以利之後可以完成與最大債權銀行的協商
      等語未符，則聲請人主張戊○○200,000 元債權云云不足
      可採，故聲請人扣除上開3 筆私人債務，實際積欠之總債
      務共計2,622,080 元（0000000 －00,0 00 －00000 －00
      0000＝0000000） ，合先敘明。
（二）抗告人戶籍地位於高雄市○○區○○路257 號4 樓之2 ，
      參酌內政部公告98年度高雄市每人每月最低生活費用（含
      食、衣、住、行、育、樂費用）為11,309元等情，則聲請
      人每月基本生活開銷於11,309元內，核屬必要。聲請人雖
      另提出餐費每月約1,500 至2,000 元、勞保費用每月225
      元、健保費用每月944 元、其他保險費每月3,000 元、大
      樓市內電話費每月30 0元、手機費用每月400 元、機車油
      錢每月500 元、有線電視費每月500 元、大樓管理費每月
      1,350 元、大樓電費每月約900 元、大樓水費每月約500
      元、大樓瓦斯費每月400 元支出，並提出相關收據，惟因
      上開費用均已包含於上開最低生活費用之內，故不予列計
      。
（三）按聲請人每月收入為20,000元，有高雄市私立小種籽托兒
      所薪資證明附卷可稽，是以上開薪資扣除每月必要生活費
      用11 ,309 元，及長子王俊皓每月3,000 元與次子王俊翔
      每月5,600 元之扶養費用，僅餘91元可供運用（00000 －
      00000 －0000－0000＝91），又以上開餘款用以清償其所
      負全部債務2, 622 ,080 元，參酌聲請人39歲（59年4 月
      6 日生）之年齡，縱距法定退休年齡尚餘約26年，仍難認
      聲請人得於有工作能力時，即得將債務清償完畢，又加計
      日後物價、經濟波動等可能再行增加支出之因素等節以觀
      ，以聲請人上開收入及支出剩餘情形，應認其已有不能償
      債務或有不能清償之虞之情事，則聲請人主張其已有不能
      償債務或有不能清償之虞而聲請更生，應予准許。
四、綜上所述，聲請人有如附表所示之銀行自用住宅借款、消費
    貸款、信用卡、現金卡債務，債務金額未逾1200萬元，且其
    未經法院裁定開始清算程序或宣告破產，業經本院查明，有
    前案紀錄表、查詢表附卷可稽。查聲請人既因不可歸責於己
    之事由，致履行顯有重大困難，又有不能清償債務之虞，已
    如上述，則其聲請更生，自無不合，應予准許。
五、依消費者債務清理條例第11條第1 項、第45條第1 項、第16
    條第1 項，裁定如主文。
中    華    民    國    98    年    7     月    6     日
                  民事第一庭法  官  黃國川
正本係照原本作成。
本件不得抗告。
中    華    民    國    98    年    7     月    6     日
                                書記官  林芊蕙


司法院資訊處製作；財團法人民間司法改革基金會備份。
